臺灣雲林地方法院刑事判決
110年度易字第19號
公  訴  人  臺灣雲林地方檢察署檢察官
被      告  陳怡汝



上列被告因詐欺案件，經檢察官提起公訴（109年度偵字第7565
號），被告於本院準備程序中就被訴事實為有罪之陳述，經合議
庭裁定改由受命法官獨任依簡式審判程序審理，並判決如下：
    主  文
乙○○幫助犯洗錢防制法第十四條第一項之洗錢罪，處拘役伍拾日
，併科罰金新臺幣壹萬元，罰金如易服勞役，以新臺幣壹仟元折
算壹日。緩刑貳年。
    事  實
一、乙○○知悉國內金融機構帳戶之申辦手續堪稱簡便，而現今社
    會利用他人金融帳戶資料詐財之犯罪型態甚為猖獗，屢經國
    內平面及電子等各類媒體多年來廣為披露，顯能合理預見若
    將自己之金融帳戶資料供他人使用，該帳戶有可能被作為詐
    財及掩飾犯行之工具，詎其猶同時基於幫助他人詐欺取財、
    一般洗錢之不確定故意，於民國109年6月15日上午8時10分
    許，依通訊軟體LINE暱稱「惠雯」之指示，在雲林縣麥寮鄉
    之後安統一便利超商，將其名下之臺灣銀行虎尾分行帳號00
    0-000000000000號帳戶（下稱臺銀帳戶）、土地銀行虎尾分
    行帳號000-000000000000號帳戶（下稱土銀帳戶）之存摺及
    提款卡，寄予真實姓名年籍不詳之人使用，並以通訊軟體LI
    NE告知「惠雯」上開提款卡之密碼，而容任他人以上開帳戶
    作為詐欺取財及洗錢之用。嗣該人取得上開銀行帳戶之存摺
    、提款卡及密碼後，即基於意圖為自己不法所有之犯意，分
    別於附表所列時間，各以附表所示之詐騙方法，使甲○○與丁○○等人均陷於錯誤，於附表編號1至2號所列匯款時間，匯款
    至附表編號1至2號所列帳戶內，因而造成資金追查斷點，使
    國家無從或難以追查前揭犯罪所得之去向。
二、案經甲○○與丁○○訴由雲林縣警察局臺西分局報告臺灣雲林地
    方檢察署檢察官偵查起訴。
    理  由
壹、程序部分：
　　本案被告乙○○所犯之罪，係死刑、無期徒刑、最輕本刑為3
    年以上有期徒刑以外之罪，其於準備程序就前揭被訴事實為
    有罪之陳述，經受命法官告知簡式審判程序之旨，並聽取其
    與公訴人之意見後，本院合議庭裁定，依刑事訴訟法第273
    條之1規定，由受命法官獨任進行簡式審判程序，是本案之
    證據調查，依刑事訴訟法第273條之2規定，不受同法第159
    條第1項、第161條之2、第161條之3、第163條之1及第164條
    至第170條規定之限制，合先敘明。
貳、實體部分：
一、認定犯罪事實所憑之證據及理由：
　　被告就上開犯罪事實，於本院準備程序及審理程序時均坦承
    不諱，核與告訴人甲○○、丁○○於警詢之證述情節相符（警卷
    第27頁至第33頁），且有【附表編號1】告訴人甲○○之桃園
    市政府警察局八德分局八德派出所陳報單、受理各類案件紀
    錄表、受理詐騙帳戶通報警示簡便格式表、內政部警政署反
    詐騙諮詢專線紀錄表各1份（警卷第159頁、第163頁至第167
    頁）、【附表編號1】告訴人甲○○之通訊軟體LINE對話翻拍
    照片、中國信託銀行ATM明細表翻拍照片各1份（警卷第175
    頁至第180頁）、【附表編號1】臺灣銀行帳號000-00000000
    0000號帳戶存摺存款歷史明細批次查詢、帳戶個資檢視各1
    份（警卷第71頁、第161頁）、【附表編號2】告訴人丁○○之
    高雄市政府警察局新興分局中山路派出所陳報單、受理各類
    案件紀錄表、受理刑事案件報案三聯單、內政部警政署反詐
    騙諮詢專線紀錄表、受理詐騙帳戶通報警示簡便格式表、金
    融機構聯防機制通報單各1份（警卷第129頁、第133頁至第1
    43頁）、【附表編號2】告訴人丁○○之臺灣土地銀行綜合存
    款存摺封面及內頁影本、臺灣土地銀行存摺類存款憑條、通
    訊軟體LINE對話截圖各1份（警卷第145頁至第147頁、第153
    頁至第154頁）、【附表編號2】臺灣土地銀行虎尾分行帳號
    000-000000000000號帳戶客戶序時往來明細查詢、帳戶個資
    檢視各1份（警卷第67頁、第131頁）、雲林縣警察局臺西分
    局扣押筆錄、扣押物品目錄表、收據、麥寮分駐所證物認領
    代保管單各1份（警卷第49頁至第57頁）、被告與暱稱「惠
    雯」之通訊軟體LINE對話紀錄1份、統一超商股份有限公司
    代收款專用繳款證明翻拍照片1張（警卷第91頁至第117頁）
    、7-ELEVEN貨態查詢系統（查詢代碼Z00000000000）列印畫
    面1份（警卷第125頁）、臺灣銀行營業部110年3月2日營存
    字第11000115521號函1份（本院卷第81頁至第83頁）附卷可
    證。是以被告任意性之自白與事實相合，應可採信。綜上，
    本案事證明確，被告犯行洵堪認定，應依法論科。
二、論罪科刑：
　㈠按幫助犯之成立，主觀上行為人須有幫助故意，客觀上須有
    幫助行為，意即需對於犯罪與正犯有共同之認識，而以幫助
    之意思，對於正犯資以助力，而未參與實施犯罪之行為者而
    言（最高法院75年度台上字第1509號、88年度台上字第1270
    號判決意旨參照）。本件依告訴人於警詢之指述，遭詐欺過
    程中，未曾直接與詐騙者有何面對面接觸，是被告提供本案
    臺銀、土銀之存摺、提款卡及密碼予不詳人士，使告訴人遭
    不詳人士詐騙而匯款至其本案臺銀、土銀帳戶，並將款項領
    出造成金流斷點，而掩飾、隱匿上開不法所得之去向及所在
    ，逃避國家之追訴、處罰，因無證據證明被告參與詐欺取財
    、洗錢行為之構成要件行為，僅得認定被告係基於幫助他人
    詐取財物及洗錢之不確定故意，且其所為提供帳戶之行為，
    亦屬詐欺取財及洗錢罪構成要件以外之行為，應僅構成詐欺
    取財罪及洗錢罪之幫助犯。是核被告所為，係犯刑法第30條
    第1項前段、第339條第1項之幫助詐欺取財罪，及刑法第30
    條第1項前段、洗錢防制法第14條第1項之幫助洗錢罪。公訴
    意旨雖未論及被告所犯幫助一般洗錢罪部分，惟與已起訴之
    幫助詐欺取財犯行具裁判上一罪關係，為起訴效力所及，本
    院自得併予審理，且本院已就被告所犯幫助一般洗錢部分當
    庭告知罪名（本院卷第104頁），被告亦為認罪之答辯，顯
    無礙被告之攻擊防禦，本院自應為審究，並依法變更法條。
　㈡被告以單一提供帳戶予詐騙集團成員之行為，致告訴人甲○○
    、丁○○受騙匯款，係一行為觸犯數罪名，為想像競合犯。又
    被告交付臺銀、土銀帳戶之存摺、提款卡及密碼予詐欺集團
    成員，幫助詐欺集團成員對告訴人甲○○、丁○○施以詐術，致
    告訴人甲○○、丁○○陷於錯誤而交付財物，同時達成掩飾、隱
    匿詐欺所得真正去向之結果，係以一行為觸犯幫助詐欺取財
    罪及幫助洗錢罪，為想像競合犯，應依刑法第55條前段規定
    ，從一重論以洗錢罪。又按幫助犯之處罰，得按正犯之刑減
    輕之，刑法第30條第2項定有明文。本案被告幫助他人犯詐
    欺取財罪、洗錢罪，為幫助犯，本院衡其犯罪情節顯較正犯
    為輕，爰依刑法第30條第2項之規定，按正犯之刑減輕之（
    另本件既無任何證據顯示其所幫助之詐欺集團成員，為未滿
    18歲之少年，依有疑唯利於被告認定之原則，認為均無未滿
    18歲之人，且非3人以上）。
　㈢爰審酌近年來國內多有詐欺、洗錢犯罪，均係使用人頭帳戶
    以作為收受不法所得款項之手段，並藉以逃避查緝，被告竟
    輕率提供其所申辦之本案臺銀、土銀帳戶存摺、提款卡及密
    碼來幫助他人為詐欺、洗錢之犯行，其行為足以助長詐騙者
    之惡行，而破壞人與人之間之信賴關係，實際上亦已使告訴
    人甲○○、丁○○受詐騙並受有損害，實不可取，惟考量被告本
    案並未實際參與詐欺取財犯行，犯後坦承犯行，並積極賠償
    告訴人之損失，此有本院調解筆錄、郵政跨行匯款申請書影
    本在卷可佐，犯後態度尚佳，且被告自陳與姐、弟同住，有
    2名未成年子女待其撫育，因經濟狀況不佳領有中低收入戶
    證明書，以工為業，暨其之犯罪動機、情節、智識程度等一
    切情狀，量處如主文所示之刑，併諭知罰金如易服勞役之折
    算標準。
　㈣被告前未曾犯罪受有期徒刑之宣告，有臺灣高等法院被告前
    案紀錄表可憑，其因一時失慮，提供帳戶幫助他人洗錢、詐
    騙，致罹刑典，固非可取，惟其犯後業已坦承犯行，且與告
    訴人成立調解，信被告經此科刑之教訓，已足資警惕，應無
    再犯之虞，本院因認被告所受宣告之刑，以暫不執行為適當
    ，併予宣告緩刑2年，以啟自新。
　㈤末按洗錢防制法第18條第1項前段固規定「犯第14條之罪，其
    所移轉、變更、掩飾、隱匿、收受、取得、持有、使用之財
    物或財產上利益，沒收之」，其無「不問屬於犯罪行為人與
    否」之要件（絕對義務沒收），當以屬於（按指實際管領）
    犯罪行為人者為限，始應（相對義務）沒收。查被告因提供
    本案帳戶之所得，業已如數賠償予告訴人甲○○、丁○○，參酌
    刑法第38條之1第5項之立法理由係在保障被害人因犯罪所生
    之求償權等情，則被害人此部分求償權既獲滿足，堪認達於
    犯罪所得實際合法發還被害人之效，自無庸再予宣告沒收，
    附此敘明。至被告供洗錢所用之本案帳戶存摺、提款卡，因
    案發後已成警示帳戶，難再危害社會而無保安之必要，爰裁
    量不宣告沒收。
據上論斷，應依刑事訴訟法第273條之1第1項、第299條第1項前
段、第300 條，洗錢防制法第2條第2款、第14條第1項，刑法第1
1條前段、第30條第1項前段、第2項、第339條第1項、第55條、
第42條第3項前段、第74條第1項第1款，刑法施行法第1條之1第1
項，判決如主文。
本案經檢察官吳文城、丙○○提起公訴，檢察官林豐正到庭執行職
務。 
中　　華　　民　　國　　110 　年　　4 　　月　 　7　　日
                  刑事第三庭  法  官  陳碧玉
以上正本證明與原本無異。
如不服本判決應於收受判決後20日內向本院提出上訴書狀，並應
敘述具體理由；其未敘述上訴理由者，應於上訴期間屆滿後20日
內向本院補提理由書（均須按他造當事人之人數附繕本）。「切
勿逕送上級法院」。
告訴人或被害人對於判決如有不服，具備理由請求檢察官上訴者
，其上訴期間之計算，係以檢察官收受判決正本日期為準。
                              書記官  許馨月
中　　華　　民　　國　　110 　年　　4 　　月　　9 　　日
附錄本案論罪科刑法條全文：
中華民國刑法第339條
意圖為自己或第三人不法之所有，以詐術使人將本人或第三人之
物交付者，處五年以下有期徒刑、拘役或科或併科五十萬元以下
罰金。
以前項方法得財產上不法之利益或使第三人得之者，亦同。
前二項之未遂犯罰之。
洗錢防制法第14條
有第二條各款所列洗錢行為者，處七年以下有期徒刑，併科新臺
幣五百萬元以下罰金。
前項之未遂犯罰之。
前二項情形，不得科以超過其特定犯罪所定最重本刑之刑。

附表
　　
編 號 告 訴 人 詐騙手法 （民國） 匯款時間 （民國） 匯入 帳戶 匯款金額（新臺幣） 1 甲○○ 109年6月16日晚上8時30分許，甲○○在桃園家中使用社群網站FACEBOOK看到借貸之相關貼文，並與對方使用通訊軟體LINE聯繫，對方於同年月20日上午9時30分許，向甲○○佯稱：須先匯款30,000元以證明有資力還款等語。 109年6月20日晚上8時38分許 臺銀帳戶 30,000元 2 丁○○ 109年6月17日中午11時47分許，丁○○接到手機號碼0000000000號之來電，並佯稱為其侄子，並與丁○○使用通訊軟體LINE互加好友，嗣於同年月18日上午10時12分許，向丁○○佯稱需要借款等語。 109年6月18日下午2時55分許 土銀帳戶 100,000元